臺灣高雄地方法院民事判決　九十二年度保險字第一一○號
　　原　　　告　　富邦產物保險股份有限公司
?
　　法定代理人　　己○○
　　訴訟代理人　　甲○○
　　　　　　　　　乙○○
　　送達代收人　　甲○○
　　被　　　告　　戊○○
　　兼法定代理人　丁○○
　　　　　　　　　丙○○
右當事人間請求損害賠償事件，本院判決於民國九十三年八月三十日言詞辯論終結，
如左：
    主      文
被告應連帶給付原告新台幣伍拾陸萬元，及自民國九十二年十月十三日起至清償日止
，按年息百分之五計算之利息。
原告其餘之訴駁回。
訴訟費用由被告連帶負擔十分之四，餘由原告負擔。
    事實及理由
一、原告起訴時原請求被告應給付一百四十萬元，及自起訴狀繕本送達被告翌日起之
    法定遲延利息，嗣於本院審理中減縮請求之利息起算點係自民國九十二年十二月
    十九日起算，此係減縮應受判決事項之聲明，核與民事訴訟法第二百五十五條第
    一項第三款之規定相符，應予准許，合先敘明。又本件被告丁○○經合法通知，
    未於言詞辯論期日到場，核無民事訴訟法第三百八十六條各款所列情形，爰依原
    告聲請，由其一造辯論而為判決。
二、原告起訴主張：前訴外人王郭錦芬以其所有車號ＸＹＪ─八四六號機車，向原告
    投保強制汽車第三人責任保險。嗣被告於九十一年十月十六日晚上七時四十分許
    ，騎乘該機車行經高雄市○○街十二號前附近時，因無照駕駛疏未注意車前狀況
    撞及訴外人王蔡金枝，致王蔡金枝受有腦梗塞傷害致四肢癱瘓，王蔡金枝乃向原
    告請求理賠，原告依強制汽車責任保險法第二十七條第四款之規定及強制汽車責
    任保險單條款第五條第一項第四款賠付第一級殘廢給付一百四十萬元（未給付醫
    療費用部份）予王蔡金枝，則依強制汽車責任保險法第二十七條第四款之規定，
    原告得向被告求償，為此提起本件訴訟等語。被告則抗辯：本件係被告與訴外人
    王志禮（即被保險人王郭錦芬）係共騎系爭機車撞傷被害人王蔡金枝，依民法第
    一百八十五條應負共同連帶負損害賠償責任，為何原告僅向被告戊○○一人請求
    。被害人王蔡金枝年紀大，本身亦有疾病。原告要求理賠金額過高，並無資力給
    付等語。
三、原告主張訴外人王郭錦芬以系爭機車向原告投保強制汽車第三人責任保險，由被
    告騎乘於九十一年十月十六日晚上無照駕駛疏未注意車前狀況，致撞及王蔡金枝
    發生車禍，王蔡金枝因而受有腦梗塞致四肢癱瘓之傷害；並於九十二年七月二十
    三日給付王蔡金枝保險金一百四十萬元等事實，為被告所不爭執，復有診斷證明
    書、強制汽車責任保險理賠申請書、強制汽車第三人責任保險證批單、汽車行照
    、強制汽車責任險理賠金額確認書、汽車險賠款暨電匯同意書各一份等件為證，
    並經本院調閱被告戊○○之台灣高雄少年法院刑事九十二年度少護執字第六○二
    號卷證資料審閱無訛，故堪信為真實。惟被告則以前揭情詞置辯：
  (一)本件被告坦承騎乘機車後載訴外人王志禮肇事，故被告為本件車禍之行為人，訴
    外人王志禮並非本件車禍之加害人，故被告辯稱訴外人王志禮應與其負民法第一
    百八十五條之共同侵權行為責任云云顯非可採，合先敘明。
  (二)按因汽車交通事故致受害人體傷、殘廢或死亡者，加害人不論有無過失，在相當
    於本法規定之保險金額範圍內，受害人均得請求保險賠償給付；保險人於被保險
    汽車發生汽車交通事故時，依本法規定對受益人給付保險金；被保險汽車發生汽
    車交通事故時，受益人得在本法規定之保險金額範圍內，直接向保險人請求給付
    保險金，強制汽車責任保險法第五條、第二十三條第一項、第二十八條分別定有
    明文。查王蔡金枝因系爭車禍遭致體傷、殘廢，為強制汽車責任保險法所稱之受
    害人、受益人（強制汽車責任保險法第九條第二項、第十條第一款參照），依法
    自得直接向原告請求給付保險金。而依其所受腦梗塞致四肢癱瘓之傷害，該當強
    制汽車責任保險殘廢給付標準表之第一級殘廢，依強制汽車責任保險給付標準第
    三條規定，原告應給付一百四十萬元，是屬有據。
  (三)次按，強制汽車責任保險法之立法目的，乃欲藉由強制責任保險制度之推行，使
    在交通事故中致體傷、殘廢或死亡之受害人，能迅速獲得賠償，將加害人無資力
    賠償之風險，轉由保險公司承擔，是以，不問強制汽車責任保險之加害人或被保
    險人，對該交通事故之發生有無過失，受害人均得就其所受損害，在法定之保險
    金額範圍內請求保險人理賠，保險人不負認定加害人或被保險人就該交通事故之
    肇因有無過失，或過失比例為何之責（強制汽車責任保險法第一條、第五條參照
    ）。而在強制責任保險之架構下，保險人收受被保險人所繳交之保費，於交通事
    故發生時，負有給付保險金予受害人之責，原則上不再轉向加害人或被保險人求
    償，但為避免加害人或被保險人之不當駕駛行為提高交通事故發生之機率，在某
    些特定情況下，保險人於給付保險金後，得向加害人或被保險人求償，強制汽車
    責任保險法第二十七條即明定五種保險人得向加害人或被保險人求償之例外情況
    。因該規定之目的乃在要求加害人或被保險人對其自身之不當駕駛行為負起終局
    責任，故在保險公司依該條規定向加害人求償時，應受加害人對該交通事故所負
    肇事責任比例之限制，而非就其理賠數額，得逕請求加害人或被保險人全數償還
    。
  (四)又按汽車行駛時，駕駛人應注意車前狀況及兩車併行之間隔，並隨時採取必要之
    安全措施；又行人穿越道路，在設有行人穿越道、人行天橋或人行地下道者，必
    須經由行人穿越道、人行天橋或人行地下道穿越，不得在其一百公尺範圍內穿越
    道路，道路交通安全規則第九十四條第三項及第一百三十四條第一款分別定有明
    文。查自本件車禍交通事故調查報告表觀之，肇事後因王蔡金枝受傷送醫急救，
    戊○○系爭機車移動現場，惟漢陽街東向車道留有二點一公尺刮痕，刮痕起、訖
    點分距行車分向線零點零及零點六公尺，刮痕起點距漢陽街直線四點二公尺，距
    南側路邊四點三公尺，血跡位於刮痕南側東向車道距前述垂直線四點二公尺，距
    南側路邊四點三公尺，血跡並距東側武慶一路口行人穿越道三十五點二公尺，堪
    認被害人王蔡金枝係自漢陽街北向南穿越馬路時遭被告戊○○騎乘機車撞及因而
    受傷，被害人之子王坤明於警訊中固不否認，基此，被告戊○○駕車本應注意前
    開規定，依其情形，又非不能注意，竟於系爭車禍發生時，疏未注意車前狀況，
    見前有行人應當減速停駛，然斯時被害人王蔡金枝穿越馬路未行走行人穿越道，
    亦有違反道路交通安全規則第一百三十四條第一款規定之情，此有高雄市○○道
    路交通事故鑑定委員會鑑定報告書在卷可參，是其二人對系爭車禍之發生，均有
    過失，殆無疑義。本院衡酌二人過失情節之輕重，認系爭車禍之肇因，被告戊○
    ○與被害人王蔡金枝之責任比例，應由被告負百分之四十之責，被害人王蔡金枝
    負百分之六十之責為適當。是以，被告戊○○既為系爭車禍之加害人，因無照駕
    駛系爭機車肇事，而原告因此車禍，共給付被害人王蔡金枝保險金一百四十萬元
    ，則依據強制汽車責任保險法第二十七條第四款規定，原告自得就其所給付之保
    險金中，向被告戊○○求償八十四萬元（0000000×40﹪＝560000，元以下四捨
    五入），逾此數額所為之請求，即屬無據，不應准許。
五、再者，按因故意或過失不法侵害他人之權利者，負損害賠償責任；不法侵害他人
    之身體或健康者，又無行為能力人或限制行為能力人，不法侵害他人之權利者，
    以行為時有識別能力為限，與其法定代理人連帶負損害賠償責任；民法第一百八
    十四條第一項前段、第一百八十七條第一項分別定有明文。查本件被告戊○○過
    失不法侵害原告之身體健康，致渠受有損害之事實，既經認定，而被告戊○○於
    本件侵權行為之時至今為未滿二十歲之人，被告丁○○及丙○○為其法定代理人
    ，亦有戶籍謄本一份為證，復為渠等所不爭執，故依前述民法一百八十七條第一
    項之規定，應與被告戊○○連帶負損害賠償責任，則原告自得依上開規定，請求
    被告三人連帶賠償其損害。
六、末按，強制汽車責任保險法第二十七條之所以賦予保險人求償權，蓋因該條各款
    原本為保險人所不應理賠，然為求保障受害人，使其儘速獲得賠償，故要求保險
    人仍應理賠；並為使加害人於此特殊情形負終局之責，特授予保險人得向加害人
    求償之權。蓋所謂「求償權」與「代位權」係二個不同概念，就權利之發生而言
    ，前者為依法律規定而成立之新權利；後者為權利之法定移轉，係繼受取得之權
    利，故本條直接規定賦予保險人「求償權」，乃屬立法上之特例，並非不可。本
    條規定其性質為「代位權」，實與「求償權」之觀念混淆，應有誤會。故原告陳
    述被害人得請求之看護費用及精神上損害賠償（精神慰撫金），於本件請求不予
    斟酌，附此敘明。
七、綜上所述，原告依據強制汽車責任保險法第二十七條第四款規定，請求被告連帶
    給付五十六萬元，並加計自支付命令繕本狀送達翌日即九十二年十月十三日起至
    清償日止，按年息百分之五計算之法定遲延利息，為有理由，應予准許，逾此數
    額所為之請求，為無理由，應予駁回。
八、本件判決基礎已臻明確，兩造其餘攻擊防禦方法及陳述，核與判決結果無影響，
    爰不再一一論列，併予敘明。
據上論結，原告之訴為一部有理由，一部無理由，依民事訴訟法第三百八十五條第一
項前段、第七十九條，判決如主文。
中　　　華　　　民　　　國　　九十三　　年　　　八　　　月　　三十一　　日
                                臺灣高雄地方法院民事第五庭
~B法　　　官　郭慧珊
右正本證明與原本無異。
如不服本判決，應於送達後廿日內，向本院提出上訴狀並表明上訴理由，如於本判決
宣示後送達前提起上訴者，應於判決送達後十日內補提上訴理由書（須附繕本）。
中　　　華　　　民　　　國　　九十三　　年　　　八　　　月　　三十一　　日
~B法院書記官  董明惠
